【裁判字號】    99,上訴,1145
【裁判日期】    990825
【裁判案由】    妨害性自主罪等
【裁判全文】
臺灣高等法院臺中分院刑事判決        99年度上訴字第1145號
上  訴  人  臺灣臺中地方法院檢察署檢察官
上  訴  人
即  被  告  戊○○
選任辯護人  常照倫律師
            陳夏毅律師                
上列上訴人等因被告妨害性自主案件，不服臺灣臺中地方法院98
年度訴字第3615號中華民國99年4月2日第一審判決（起訴案號：
臺灣臺中地方法院檢察署98年度偵字第3687號），提起上訴，本
院判決如下：
    主  文
一原判決關於對於未滿十四歲之女子為性交及定應執行刑、意圖
  使被誘人為性交行為而略誘部分，均撤銷。
二戊○○犯圖使人性交而和誘未滿十六歲之女子罪，處有期徒刑
  參年肆月；又對於未滿十四歲之女子為性交，處有期徒刑參年
  參月；又對於未滿十四歲之女子為性交，處有期徒刑參年參月
  。應執行有期徒刑陸年捌月。
    事  實
一、戊○○（另犯2次傷害〈其中1次含妨害自由部分〉，經原審
    法院各判處有期徒刑3月，提起上訴後，於民國99年7月19日
    本院審理期間撤回上訴而確定）與甲○（85年1月2日出生，
    警卷代號為00000000號，真實姓名年籍均詳卷）係同一所國
    中之學長（案發時已畢業）、學妹關係，其明知甲○當時就
    讀國中一年級，未滿14歲，於97年12月17日下午偕同友人王
    ○○至甲○就讀國中找甲○，時值甲○上體育課，甲○與同
    學劉○○隔著校牆與戊○○聊天，為生教組長發現，要求甲○與劉○○至訓導處，甲○、劉○○唯恐遭生教組長責罵，
    遂翻牆離開學校，與戊○○、王○○離開。甲○翻牆離開學
    校後，因怕家人及生教組長責罵而一時害怕不敢立即回家，
    戊○○見有機可趁，遂基於意圖使甲○與其為性交而和誘未
    滿十六歲之甲○脫離家庭之犯意，要求甲○陪他、不要回家
    、其會照顧甲○，引誘甲○至其住處同居，經甲○同意後，
    遂於當日晚上11、12時許（97年12月17日晚上12時許即同年
    月18日凌晨0時許），隨戊○○返回其臺中市○○區○○路
    428 號12樓之1住處同住至97年12月19日止，使甲○脫離家
    庭。甲○於97年12月17日晚上隨戊○○返回其上開住處進入
    戊○○房間後，戊○○明知甲○為一未滿14歲之女子，竟基
    於對於未滿14歲之女子性交之犯意，於同年12月18日凌晨1
    時許，在戊○○房間內，在非違反甲○意願之情形下，先以
    其手指插入甲○陰道內，繼而再以其生殖器插入甲○陰道內
    之方式，對其性交1次得逞。復再另行基於對於未滿14歲之
    女子性交之犯意，於97年12月19日16、17時許，在戊○○上
    開住處房間內，亦在非違反甲○意願之情形下，先以其手指
    插入甲○陰道內，繼而再以其生殖器插入甲○陰道內之方式
    ，再對甲○性交1次得逞。嗣經甲○之母（警卷代號為00000
    000A號，真實姓名年籍均詳卷）報警協尋，戊○○自知難逃
    法網，為終止其和誘甲○脫離家庭之犯行，遂於97年12月19
    日晚上對甲○佯稱先與其（戊○○）乾妹妹施沛岑回南投縣
    埔里鎮，過一陣子其（戊○○）會再前往找甲○一起去嘉義
    ，甲○不知戊○○實無意再與其同住而信以為真，遂與不知
    情之施沛岑返回其南投縣埔里鎮住處同住，於97年12月31日
    復偕同施沛岑再度回到臺中，而與施沛岑分開，甲○並獨自
    前往王俊文住處同住，且主動打電話聯絡甲○之母，甲○始
    於98年1月4日返家，而查悉上情。
二、案經甲○、甲○之母訴由臺中市警察局移送臺灣臺中地方法
    院檢察署檢察官偵查起訴。
    理  由
一、證據能力
  (一)按被告以外之人於審判外之言詞或書面陳述，除法律有規定
    者外，不得作為證據，刑事訴訟法第159條第1項定有明文。
    證人甲○之母於警詢所為陳述，係被告以外之人於審判外之
    言詞陳述，為傳聞證據，且無法律規定例外得作為證據之情
    ，並經被告之選任辯護人於原審、本院均聲明異議（見原審
    卷第33頁、本院卷第64、67頁），依上開規定並無證據能力
    。另被告之辯護人雖亦爭執證人甲○、王○○（81年3月出
    生，真實姓名年籍均詳卷）、劉○○（85年7月出生，真實
    姓名年籍均詳卷）、王靖亞、林昆泰等人於警詢供述之證據
    能力（見同上卷頁），惟本院下列所引證據資料，並未引用
    甲○、王○○、王靖亞等人警詢筆錄以為本案認定被告犯罪
    與否之證據資料（就甲○部分本院係直接引用其於本院之證
    述內容），故不贅述上開筆錄證據能力之有無；至劉○○、
    林昆泰並未於警詢製作筆錄，辯護人上開爭執部分，容有誤
    會。
  (二)次按被告以外之人於偵查中向檢察官所為陳述，除顯有不可
    信之情況者外，得為證據，刑事訴訟法第159條之1第2項定
    有明文。偵查中對被告以外之人所為之偵查筆錄，或被告以
    外之人向檢察官所提之書面陳述，性質上均屬傳聞證據。惟
    現階段刑事訴訟法規定檢察官代表國家偵查犯罪、實施公訴
    ，依法其有訊問被告、證人及鑑定人之權，證人、鑑定人且
    須具結，而實務運作時，檢察官偵查中向被告以外之人所取
    得之陳述，原則上均能遵守法律規定，不致違法取供，其可
    信度極高。職是，被告以外之人前於偵查中已具結而為證述
    ，除反對該項供述得具有證據能力之一方，已釋明「顯有不
    可信之情況」之理由外，不宜即遽指該證人於偵查中之陳述
    不具證據能力。本件證人甲○、林昆泰、王○○、劉○○、
    王靖亞、施沛岑、丙○○於偵訊時，以證人身分具結所為證
    述內容，被告及其辯護人均未曾提及檢察官在偵查時有不法
    取供之情形，且未釋明上開供述有何顯不可信之情況，依前
    述說明，其等於偵查中之證言自具有證據能力。雖被告之辯
    護人表示甲○、林昆泰、王○○、劉○○、王靖亞於偵訊時
    未經交互詰問，無證據能力（見原審卷第33頁、本院卷第64
    、67頁）。惟按詰問權係指訴訟上當事人有在審判庭輪流盤
    問證人，以求發現真實，辨明供述證據真偽之權利；此與證
    據能力係指符合法律所規定之證據適格，而得成為證明犯罪
    事實存在與否之證據資格，性質上並非相同。偵查中檢察官
    為蒐集被告犯罪證據，訊問證人旨在確認被告嫌疑之有無及
    內容，與審判期日透過當事人之攻防，調查證人以認定事實
    之性質及目的，尚屬有別。偵查中訊問證人，法無明文必須
    傳喚被告使其在場，故刑事訴訟法第248條第1項前段雖規定
    ：「如被告在場者，被告得親自詰問。」事實上亦難期被告
    有於偵查中行使詰問權之機會。此項未經被告詰問之被告以
    外之人於偵查中向檢察官所為之陳述，依刑事訴訟法第159
    條之1第2項之規定，原則上屬於法律規定為有證據能力之傳
    聞證據，於例外顯有不可信之情況，始否定其得為證據。是
    得為證據之被告以外之人於偵查中所為之陳述，因其陳述未
    經被告詰問，應認屬於未經合法調查之證據，非為無證據能
    力，而禁止證據之使用。此項詰問權之欠缺，非不得於審判
    中由被告行使以補正，而完足為經合法調查之證據（最高法
    院97年度臺上字第356、96年度臺上字第3923號判決意旨參
    照）。證人甲○、林昆泰、王○○、王靖亞、施沛岑於原審
    審理，及甲○於本院審理時，均以證人身分到庭具結作證（
    甲○、王○○均因未滿16歲依法不得令其具結除外），業已
    保障被告等人之詰問權，並經原審於99年3月11日、本院於9
    9年8月11日審理時，將該供述證據提示並告以要旨，使檢察
    官、被告、辯護人有辯論之機會，而踐行合法調查證據程序
    ，是被告之辯護人以證人甲○、林昆泰、王○○、王靖亞於
    偵查中之證詞，於偵查中未經交互詰問，應無證據能力，亦
    無足採（甲○之母於偵訊時之證述本院亦採相同認定，認有
    證據能力，惟本院並未以之作為本案認定之證據資料）。
  (三)「92年2月6日修正公布，同年9月1日施行之刑事訴訟法，已
    酌採英美法系之傳聞法則，於第159條第1項明定被告以外之
    人，於審判外之言詞或書面陳述，除法律有規定者外，不得
    作為證據，用以保障被告之反對詰問權。至於被告對其本人
    審判外所為不利於己之陳述，並無保障其反對詰問之問題，
    故被告於審判外所為不利於己之陳述，並無傳聞法則之適用
    ，仍得為證據。證人以聞自被告在審判外所為不利其本人之
    陳述作為內容而為之轉述，本質上等同於被告審判外之自白
    或其他不利於己之陳述，基於同一法理，亦不生對證人詰問
    之問題，自無傳聞法則之適用，其得否為證據，應恃其是否
    具備任意性與真實性以為斷，依刑事訴訟法第156條第2項，
    仍應調查其他必要之證據，以察其是否與事實相符。」（最
    高法院97年度臺上字第1836號判決要旨參照）。王○○於偵
    查、原審審理時，均具結證述被告轉述甲○至其住處居住乙
    節，雖係聽聞自被告，然此部分並無傳聞法則規定之適用，
    屬於被告於審判外之自白，至其真實性如何，則屬證據證明
    力之問題，此部分應併予敘明。
  (四)復按實務上，送鑑單位依同法第208條第1項規定，囑託機關
    為測謊鑑定，受囑託機關就鑑定結果，以機關名義函覆原送
    鑑單位，該測謊鑑定結果之書面報告，即係受囑託機關之鑑
    定報告。而機關之鑑定報告，並不當然具有證據能力，若其
    形式上符合測謊基本程式要件，包括：(1)經受測人同意配合
    ，並已告知得拒絕受測，以減輕受測者不必要之壓力。(2)測
    謊員須經良好之專業訓練與相當之經驗。(3)測謊儀器品質良
    好且運作正常。(4)受測人身心及意識狀態正常。(5)測謊環境
    良好，無不當之外力干擾等要件，即得賦予證據能力（最高
    法院97年度臺上字第123號判決意旨參照）。查被告前於檢
    察官訊問時表明同意接受測謊（見98偵3687卷第48頁），於
    98年7月3日接受測謊時已被告知「得拒絕接受測試，無需任
    何理由」、「雖經同意測試，亦得隨時要求中止測試」後，
    自願同意接受測謊儀器測試而簽具測謊同意書，此有被告簽
    具之測謊同意書1紙在卷（見98偵3687卷第66頁）可參，測
    試前被告並有睡眠9小時，自感正常，測前24小時未飲酒，
    但有服用感冒藥，病歷自述有「ㄕㄥˋ ㄐㄧㄝ 石（按應為
    腎結石）氣喘」，目前身體狀況有點喘等情，亦經被告親自
    書寫於該測謊同意書，足見被告受測時意識狀態正常良好，
    睡眠亦屬充足；另測謊鑑定人李錦明為中華民國鑑識科學學
    會會員，曾受刑事警察局測謊初級班至六級班受訓合格，並
    經法務部薦派美國喬治亞州美國國際測謊學校研習測謊技術
    、法務部薦派美國喬治亞州美國國際測謊學校研習性侵害假
    釋犯測謊技術，又圖譜鑑核人陳振煜曾為內政部警政署刑事
    警察局（省刑大）鑑識科測謊組技佐至警務正，測謊工作經
    驗19年，復經內政部警政署刑事警察局薦派美國喬治亞州美
    國國際測謊學校研習「性侵害犯罪者確認、處遇及監控測謊
    測試」進階訓練結訓並通過美國測謊協會考試認證，有測謊
    鑑定人李錦明、圖譜鑑核人陳振煜簡歷2份在卷（見98偵368
    7 卷第81至84頁）可憑，堪認測謊鑑定人李錦明、圖譜鑑核
    人陳振煜具有良好之專業訓練與相當之經驗；復本次施測之
    測謊儀器廠牌型號為Lafayette LX－4000，在進行主測試之
    前，測謊鑑定人李錦明先以「有關你寫在紙上的數字是１嗎
    」等問題詢問被告，均令其為否定之回答，以激勵測試法檢
    驗儀器及受測人之生理反應及熟悉測試（見98偵3687卷第67
    至69頁），在確認儀器運作正常及被告身心狀態適合時，方
    進行主測試，是該測謊儀器品質良好且運作正常；再者，本
    次測謊時環境良好，無不當之外力干擾，在鑑定報告中亦詳
    述鑑定過程、鑑定方法等情，有上開測謊鑑定書、測謊圖譜
    數據分析表、主測試問題內容、測得之圖表數據及結文在卷
    （見98偵3687卷第64、65、70至80頁）可參。又上述測謊測
    定及圖譜鑑核等報告分別是李錦明、陳振煜本於公務員身分
    依職權所為，與其責任、信譽攸關，若有錯誤、虛偽，公務
    員可能因此擔負刑事及行政責任，且該等測謊鑑定報告經常
    處於可能受公開檢查之狀態，又係根據科學儀器之操作得來
    ，其正確性及真實之保障極高，揆諸前揭判決意旨，該測謊
    鑑定書應認具有證據能力。被告之辯護人雖以被告本身有氣
    喘之宿疾，鑑定當日表示「有點喘」，足見其接受測謊之身
    心及意識狀態不佳，該測謊程序形式上要件自有所欠缺一情
    （見本院卷第67頁），然被告於當日施測前確實表示身心狀
    態良好，雖感覺有點喘，然經施測人以先行問題即「有關你
    寫在紙上的數字是１嗎」、「有關你寫在紙上的數字是２嗎
    」等問題依序詢問被告，並均令其為否定之回答，被告均得
    呈現誠實與說謊之生理反應，並反應於其測試圖譜上，足見
    被告雖表示身體狀況「有點喘」，並不足影響其當日接受測
    謊之身心狀況，被告辯護人據此質疑上開測謊報告因不符測
    謊之形式要件而無證據能力一節，為本院所不採。
  (五)末按當事人、代理人或辯護人於法院調查證據時，知有第15
    9條第1項不得為證據之情形，而未於言詞辯論終結前聲明異
    議者，視為有前項之同意，刑事訴訟法第159條之5第2項定
    有明文，乃係基於證據資料愈豐富，愈有助於真實發現之理
    念，酌採當事人進行主義之證據處分權原則，並強化言詞辯
    論主義，透過當事人等到庭所為之法庭活動，在使訴訟程序
    順暢進行之要求下，承認傳聞證據於一定條件內，得具證據
    適格。此種「擬制同意」，因與同條第一項之明示同意有別
    ，實務上常見當事人等係以「無異議」或「沒有意見」表示
    之，斯時倘該證據資料之性質，已經辯護人閱卷而知悉，或
    自起訴書、原審判決書之記載而了解，或偵、審中經檢察官
    、審判長、受命法官、受託法官告知，或被告逕為認罪答辯
    或有類似之作為、情況，即可認該相關人員於調查證據之時
    ，知情而合於擬制同意之要件（最高法院96年度臺上字第41
    74號判決意旨參見）。經查，檢察官、被告及辯護人均未對
    本院下述所引用之其餘證據表示意見（除上開(一)、(二)、(四)外
    ），且迄至言詞辯論終結前亦未聲明異議，本院審酌上開證
    據資料製作時之情況，尚無違法不當及證據證明力明顯過低
    之瑕疵，亦認為以之作為證據應屬適當，揆諸前開規定，認
    下述所引用證據之證據能力均無疑義。
二、訊據上訴人即被告（下稱被告）戊○○對於曾在97年12月17
    日將甲○帶回其臺中市○○區○○路428號12樓之1住處之事
    實固坦承不諱，惟矢口否認有何意圖使被誘人為性交而和誘
    未滿16歲之女子及對於未滿14歲之女子為性交等犯行，辯稱
    ：當日伊帶甲○回住處，但伊父親隨即要求甲○離開，甲○
    並未居住在伊住處，伊也未與甲○發生性行為，從97年12月
    17日甲○被伊父親趕走後，就沒有再與甲○碰過面云云。其
    辯護人則以：被告並未引誘甲○離開學校或家庭；甲○就何
    以離開學校之供述矛盾不一；甲○供述被告刺青亦與被告實
    際情形不符；甲○對於被告住處擺設所述與事實不符；甲○
    證述蹺家紀錄亦與其母所述不符；甲○陰道棉棒檢出DNA-ST
    R型別與被告不符，足見被告並未對甲○為性交；況自甲○
    外表觀之，年約15、16歲，被告並不知甲○實際年齡；被告
    父親於甲○至其住處時，隨即趕走，更不可能讓甲○住在家
    裡，被告實無公訴人所起訴之意圖使被誘人為性交而和誘未
    滿16歲之女子及對於未滿14歲之女子為性交犯行等語，資為
    辯護。
三、經查：
  (一)被告意圖使被誘人性交而和誘未滿16歲之甲○脫離家庭部分
    ：
  1.上開事實，業據證人甲○：於偵訊時證述（因未滿16歲，
    依法不得令其具結）：97年12月17日，在學校被告和很多學
    長來學校找伊，那時伊和1個同學站在牆壁旁邊，【他叫伊
    爬出去】，因為老師捉到他們在那裡，之前伊就認識被告，
    但是不熟。那天被告是來找伊的，爬牆出去後，去公園聊天
    ，後來被告的朋友不知道是誰騎機車說是偷來的，他們就大
    家一起出去，去新民高中，伊就在旁邊看他們說事情，被告
    叫伊那個朋友不要過來，沒有車位，伊朋友就留在公園那邊
    ，【伊有說要回家，被告一直叫伊不要回家，沒有很強迫】
    ，後來他就把伊帶回他家。伊有進去被告的家裡，他說要換
    衣服，【伊在他家住3天，17日到19日】。被告家裡還有他
    媽媽和他奶奶，伊沒有看到被告的爸爸、姊姊，大樓有管理
    員，被告還有跟他打招呼，伊進出過大樓3、4次。當天晚上
    11點多時，被告帶伊回家，他媽媽還有煮東西給伊和被告吃
    ，伊也有和他媽媽聊過天，而且伊也有他姊姊的衣服，鞋子
    是被告叫伊穿出去的，伊學校的衣服都被被告丟掉了等語（
    見98偵3687卷第15至17、25頁）。於原審證稱（因未滿16
    歲，依法不得令其具結）：伊是在學校認識被告的，他是大
    伊兩屆的學長，透過同學認識的。97年12月17日下午4點左
    右，被告有到學校找伊，他在圍牆外，伊在上體育課，【他
    把伊叫到圍牆邊聊天】，而且當時劉○○也有旁邊，後來伊
    被主任罵，叫伊、劉○○到訓導處，【伊和劉○○會怕，就
    爬圍牆出去，後來伊跟劉○○就跟被告他們走了】。伊當時
    與劉○○都是穿學校的體育服，因為那是最後一堂課，所以
    伊跟劉○○都有把書包拿下來。伊、劉○○爬牆出去與被告
    會合後，先去公園聊天，一邊等人，但是不知道在等誰，後
    來去不知道是誰家的樓下，然後在樓下聊天，伊也不知道被
    告他們要做什麼，後來他們說要去新民高中那裡，到這裡為
    止，劉○○都有跟伊在一起，後來要一起去新民高中，這時
    候被告說車位不夠，叫劉○○不要去，在那裡等，等一下再
    回來載她。伊搭被告的機車到新民高中，後來又去北屯國小
    ，伊都是在旁邊看他們聊天，之後被告就說他要回家換衣服
    ，叫伊陪他回家，這時已經是晚上11、12點了，伊跟被告說
    ，因為劉○○還在等，不是要去載她，被告就說不用去載她
    了，伊不知道該怎麼辦，所以就陪被告回家。被告家樓下有
    警衛，伊有跟警衛打招呼，被告家中有被告的媽媽、奶奶在
    家，【伊在被告家裡住了3天2夜】，這中間伊有出門到外面
    去。【（為何不回家？）因為伊會怕，被告一直叫伊不要回
    去，說他會照顧伊】，伊一開始時，【伊害怕被學校的主任
    罵】，後來又擔心學校已經通知媽媽，而且媽媽會打電話給
    伊，其他也有很多人在找伊，被告才會將伊手機拿走，【伊
    也會擔心會被伊媽媽罵】；後來被告帶伊去找他乾妹妹小唧
    ，後來我有聽到伊媽媽打電話給被告或小唧，伊從電話中聽
    到是伊媽媽的聲音，被告就叫伊趕快躲起來，後來被告與小
    唧他們就出去了，後來被告又跑回來叫伊躲好，然後他又跑
    出去了，伊等就在大樓樓梯間及頂樓、樓下來來去去，後來
    伊不知道該怎麼辦，想說能去哪裡就去哪裡，被告也說過幾
    天他會來埔里找伊，要帶伊去嘉義住，於是伊就跟小唧回埔
    里，當時在小唧家住那段期間，吃都吃小唧他們家的，當時
    換洗衣物是被告打包他姊姊的衣服給伊，從伊到埔里到回臺
    中這段期間，被告都沒有來找伊等語（見原審卷第75至80頁
    ）。於本院審理時證述（因未滿16歲，依法不得令其具結
    ）：伊住在被告住處期間，可以自由玩電腦，也有與被告一
    起出去過，住在被告住處期間，伊有想要打電話給媽媽，但
    是被告一直哄伊，說一些陪他之類的話；97年12月19日被告
    把伊交給小唧就是施沛岑，被告叫施沛岑將伊帶回埔里，因
    為警察在找他，他說等過了以後他就會回來找伊，伊不知道
    被告有無交代施沛岑要注意伊行動、不能離開施沛岑的視線
    等等，伊並不知道。（提示警詢筆錄交付閱覽）伊於警詢時
    所述「於97年12月17日16時許，當時是上體育課，被告跟他
    的同學一起到學校找伊跟伊同學，原本是隔著校牆聊天，【
    因為伊跟同學怕被生教組長打】，所以就翻牆到校外與被告
    會合，【伊怕被關到少管所（應係少觀所）】，【加上被告
    希望伊能陪他，所以伊就離家出走】。12月18、19日伊住在
    被告家，19日晚上他就送伊到他的乾妹家居住。」等內容都
    是由警察記錄下來，可以做為今日證詞之一部分（見本院卷
    第139頁背至142頁）。
  2.證人即甲○同學劉○○：於偵訊時證稱（因未滿16歲，依
    法不得令其具結）：「那天我們在上體育課，戊○○在牆外
    ，叫我們過去，他和甲○聊天，我在旁邊，我們被訓導主任
    生教抓到，後生教罵戊○○，【戊○○叫我們出去找他】，
    因為我們太緊張就跑出去，後我們就在一個公園在學校附近
    ，後我們去公園後面的九龍宮，後戊○○又帶我們去一個大
    樓，戊○○要帶甲○出去，我要跟，戊○○說車位不夠，後
    叫我在大樓等他，他把甲○帶走後就沒有再回來。當天下午
    3 點多，甲○家人打手機給她，戊○○把她的手機拿走，把
    它關機，不讓甲○接家人電話。【（戊○○有無叫甲○蹺家
    ？）好像有，甲○比較不敢回家。】【（妳有無聽到戊○○
    如何叫甲○蹺家？）戊○○比較討厭甲○的爸媽，就叫甲○
    不要回家】。【（妳有無聽到戊○○叫甲○不要回家？）有
    】。」（見98偵3687卷第20至21頁）。於原審亦證稱（因
    未滿16歲，依法不得令其具結）：97年12月17日下午，被告
    到學校找甲○，不是找伊。因為甲○找伊一起過去，所以伊
    也在場。當時甲○與被告在講話，伊在旁邊，不清楚他們在
    說什麼。後來因為被生教組長發現，【伊當時聽到生教組長
    叫伊和甲○回去上課，但是甲○說生教組長叫伊等去訓導處
    ，所以伊和甲○會怕，所以就爬牆出去了】。爬牆出去之後
    ，伊跟甲○就到一個學校旁邊的公園，被告與甲○、黃○、
    王○○他們在聊天，伊在旁邊，晚上伊等去一間廟的涼亭，
    後來又去一棟大樓的樓下，坐在那邊聊天。後來他們就出去
    了，叫伊在那邊等，後來他們又有回來，【被告說他要帶甲○回家換衣服】，他們離開之後，伊、黃○、王○○等了很
    久，伊等打電話一直催，後來被告與甲○有再回來，之後被
    告、甲○、王○○、黃○又說有事情要出去，說車位不夠，
    就叫伊在大樓裡面等，被告和甲○出去之後，就沒有再回來
    ，王○○、黃○有回來，當時已經是半夜了，被告跟甲○沒
    有回來，【伊問王○○甲○去哪裡了，王○○說他們一起回
    家了，後來伊也回家了】。從離開學校到晚上最後這段時間
    ，甲○的手機有響過，但是甲○說她會怕，不敢接電話，後
    來王○○叫黃○幫她接，伊不知道黃○有無幫她接。在涼亭
    時，被告有把甲○的手機拿走關機，不讓甲○接電話，甲○
    有跟伊說被告要追她，她問伊怎麼辦，當時被告和甲○有摟
    摟抱抱的。【（妳在偵查中說，被告好像有叫甲○蹺家，也
    說被告叫甲○不要回家，妳有無親耳聽到這樣的話？）有，
    是在涼亭那邊聽到的。】【（請具體說明被告如何叫甲○蹺
    家？）甲○說她會怕，不敢回家，被告好像說既然妳會怕，
    就不要回家。】（在圍牆邊妳們決定要爬牆出去之後，甲○
    有無說她不要回家？）沒聽到。【（在妳跟甲○逃學之後到
    甲○與被告出去沒有回來這段期間，甲○有無說她不要回家
    ，她要蹺家？）沒有聽到】等語（見原審卷第82、83頁）。
  3.證人王○○：於偵訊時具結證稱：「【（甲○有無住被告
    家？）好像一開始有，可是後來甲○爸媽找到被告家，被告
    就把甲○送到他乾妹家住】。（甲○在被告家住幾天？）3
    、4天或2、3天。（妳如何知道甲○有住被告家？）因為當
    時他們是男女朋友，放學後，被告都會去找她，有一天被告
    就把她帶回家洗澡，後來甲○就蹺家了，就住在被告家。是
    甲○自己不敢回家，又沒有地方去，他們是男女朋友，戊○○就找她去住他家。（你如何知道甲○住被告家？）【被告
    跟我說甲○住他家】。【（被告知道甲○爸媽在找她，他還
    把她送去他乾妹家？）是】。」（見98偵3687卷第57頁）。
    於原審具結證稱：伊於偵查中說，甲○有到被告的家中住
    2、3天或3、4天，後來甲○的媽媽找到被告的家，被告就把
    甲○送到他乾妹妹家住的陳述都實在，【被告跟黃○都有跟
    伊說過，但是伊沒有親眼目睹】。被告說他要回家換衣服，
    伊在朋友家樓下等被告，被告很久才載甲○來，【伊等要走
    的時候，被告就說他要帶甲○去他家住，時間就是97年12月
    17日他們爬圍牆從學校出來的時間，當時劉○○也有在場】
    。97年12月17日，被告帶甲○來的時候，伊知道甲○逃學，
    甲○自己有說。她當時從學校翻牆出來之後，她媽媽一直打
    電話找她，【她表示不敢回家，她一直問該怎麼辦】。當時
    黃○叫她接電話回家就好了，甲○翻牆的時候，伊、被告、
    黃○都在場，當時伊就已經知道被告、甲○是男女朋友。97
    年12月17日早上，甲○還沒有去上課前，伊和被告就有去找
    過她，伊是那時候才知道被告與甲○是男女朋友，後來他們
    有用電話聯絡，有說到甲○下午最後一堂課是體育課，所以
    被告就找伊一起去看甲○，在17日之前，伊沒有看過甲○等
    語（見原審卷第80頁背至82頁）。
  4.證人即北屯○○大樓夜班管理員王○亞：於偵訊時具結證
    述：「被告住在該大樓。（你有無看過當庭的甲○？）應該
    有。（你在警詢筆錄中說有看過甲○住在被告家中1、2天？
    ）有看過幾次。（是否在97年11月到12月這個期間？）確定
    日期我不太記得，應該是在97年底那段期間。（你看到甲○
    出現的時間都在何時？）都很晚，應該是凌晨1、2點。她有
    進來，但有看過她出去。大概看過3、4次。（集中在幾天？
    ）沒有分散。【（你當時根據什麼認為甲○有住在被告家中
    1 、2天？）我是知道她有住在被告家中，因為在我清晨6點
    半交班時，都還沒有看到甲○出去】。他們進出都是一群人
    。就我所知被告父親是不歡迎被告朋友在家中過夜，所以他
    們應該會儘量不讓被告的父親察覺，有人在那裡住。」（見
    98偵3687卷第45、46頁）。於原審具結證稱：「（在98年
    6月15日偵查中，檢察官問你有無看到當庭的甲○，你回答
    說應該有，是否實在？）我不敢確認，因為那是大概的樣子
    ，被告進出大樓都是成群結隊，【我看甲○很像就是當時跟
    被告進出那個女孩子。我確定我說的那名女子有住在被告家
    中1、2天】。【（你於偵查中說被告及甲○他們也是一群人
    出入，到清晨6點半都沒有看到甲○出去，所述是否實在？
    ）實在】。（本案開庭前，被告家人或被害人家人有無去找
    過你？）被告的家人之前住在那邊，每天都會遇到，多多少
    少會提到這個案件的事情，被告的母親心情不好就會找我聊
    天，說被告都沒有作這些事情。」（見原審卷第105、106頁
    ）。
  5.證人甲○之母於原審具結證稱：97年12月18日伊去學校問，
    劉○○跟伊說她有看到甲○是跟被告走的。伊後來有去被告
    家中找甲○，當時伊不認識被告，伊到處打聽，後來伊跟林
    昆泰打聽，林昆泰說他是從王○○、黃○（83年5月出生，
    真實姓名年籍均詳卷）那裡打聽到，伊女兒是跟被告到被告
    家裡去了。伊在97年12月18日透過林昆泰打電話約被告出來
    ，當面問被告，伊問他學校及其他同學說他把伊女兒帶走，
    但是他不承認。97年12月18日伊還不知道被告家在哪裡，伊
    是19日才去被告家的。是林昆泰幫伊打聽到的。19日伊去被
    告家的時候，林昆泰有跟伊一起去，當時還有林昆泰的一個
    朋友也一起去，是那個朋友帶路的。伊當時到被告家時，是
    被告的阿嬤來開門的，伊有告訴被告的阿嬤說伊女兒的外型
    及穿著的衣物，被告的阿嬤跟伊確認說家裡有個這樣的女生
    來，後來被告的媽媽也從房間出來跟伊確認說有伊女兒這樣
    的女生在她家裡。伊有跟他們說明伊為什麼會到他家來。伊
    在被告住處外面的鞋櫃有看到伊女兒的鞋子，而且伊當時進
    到被告家中時，還有跟被告的媽媽說，想去被告的房間看看
    伊女兒住的地方，順便把她的制服跟書包帶回家，伊進到被
    告的房間，但沒有看到伊女兒的制服和書包，也沒有看到伊
    女兒的任何衣物。當時被告的媽媽有跟伊確認伊女兒是否是
    三光國中的學生。偵查卷第28頁照片中的鞋子是伊女兒的鞋
    子，這是伊在被告家門口的鞋櫃拍的照片，這是97年12月19
    日拍的，當時伊本來要把伊女兒的鞋子帶回去，被告的媽媽
    說伊女兒穿著她家的鞋子，等伊女兒回來的時候要換回來等
    語（見原審卷第75、76頁）。
  6.證人施沛岑：於偵訊時具結證述：伊與甲○於97年12月份
    以前並不認識，是經由被告介紹才認識，當時伊來臺中北屯
    找伊男友玩，之後被告突然打電話給伊，後來被告就來伊男
    友位在北屯的家，被告先來，後甲○自己到伊男友北屯的家
    ，被告才介紹甲○與伊認識，在警局陳述被告與甲○同來伊
    男友北屯的家，是因為當時伊還沒有下樓，伊接到被告電話
    後才下來，是被告先來，甲○才來，所以伊才說他們2人一
    起來，之後甲○與伊一起回埔里（見98偵3687卷第9、10頁
    ）。於原審具結證稱：「被告有帶甲○交給我，是甲○自
    願跟我回埔里。（你剛才說被告帶甲○交給你，當時是被告
    與甲○一起來找妳嗎？）是的，就在北屯區○○路我男友家
    」（見原審卷第108頁）。
  7.綜合上開證人證述，甲○與劉○○於97年12月17日下午在學
    校上體育課時，因與被告及其友人隔著圍牆聊天，被生教組
    長發現，被告遂叫甲○與劉○○翻牆外出，甲○依循被告建
    議翻牆外出；嗣甲○一時擔心遭母親及學校師長責罵因而不
    敢立即回家，被告主動誘稱希望甲○陪他，他會照顧甲○、
    叫甲○不要回家，甲○因此受誘而與被告回家。可見甲○於
    翻牆外出之際及其後，均僅一時擔心遭學校或母親責罵，尚
    無跡證顯示其因而萌生蹺家之念頭。而被告依循甲○不敢回
    家、怕遭責罵之想法，提議甲○蹺家後並將其帶回住處居住
    ，雖係在甲○自主意思下引誘之，亦僅係無違反其意願而已
    ，實難謂被告無誘使原無離家意思之甲○脫離家庭之和誘行
    為。被告辯稱其並未和誘甲○云云，顯無可採。
  8.被告確實於97年12月17日將甲○帶回其住處居住，直至同年
    月19日，被告將甲○帶至施沛岑處，甲○其後並未再見過被
    告等情，已經甲○於原審證述明確（見原審卷第77頁），其
    並能明確描述被告住處之房間擺設，床頭左邊有床頭燈，床
    尾右邊是衣櫃（見本院卷第141頁背），與卷附被告房間照
    片（見98核退337卷第13至17頁）所示大致相符。雖其另陳
    被告房間之「床尾左邊有正方形的沙發」為照片所無者，然
    既係沙發，即可隨意搬動，已經甲○證述明確（見本院卷第
    140頁背），且上開照片係臺中市警察局接獲臺灣臺中地方
    法院檢察署98年2月16日中檢輝叔98核退337字第012001號函
    文後，始前往被告住處拍攝照片，臺中市警察局並於同年3
    月26日以中市警婦字第0980022572號函文檢送相關照片回覆
    該署，以上有前開函文、照片及筆錄在卷（見98核退337卷
    第3至17頁）可稽，足見警員前往拍攝被告住處房間照片時
    ，距離甲○實際居住之97年12月間已相隔2個月餘，期間被
    告房間之擺設已有若干變化、移動，尚與常情不悖，況且，
    體積龐大之衣櫃始終在被告床尾右側，移動實屬不便，始終
    為甲○指證歷歷。足見甲○指證確實曾住在被告住處一情，
    即難認有何不實之處。
  9.被告以97年12月17日甲○至其家中時，即為其父親趕出門，
    故甲○根本未住在伊家裡云云。證人即被告父親丁○○於本
    院審理時雖具結證稱：97年12月月中或月底某日下午5、6時
    許，伊睡覺起來後，看見被告帶一名女生回來，伊很生氣就
    罵被告，叫他趕快帶出去，因為不喜歡被告帶朋友（不論男
    女）回來，且家中也有媽媽在，不希望吵到媽媽，被告就帶
    該名女生離開（見本院卷第136頁）。然證人甲○於偵訊、
    原審、本院已均證稱：「我住被告家中時，被告父親不在家
    ，只有他媽、他奶奶和姊姊在」、「在被告家中只有看過被
    告的媽媽，沒有看到被告的爸爸」「我那3天從頭到尾都沒
    有看到他爸爸」（見98偵3687卷第46頁、原審卷第76頁、本
    院卷第140頁）等語明確。稽之被告供述甲○遭其父親趕出
    之情節，於警詢先供稱：「甲○在97年12月16日18時許，【
    獨自上樓】到我住家找我，【但是她只到我家大門口進客廳
    時】就被我父親趕走了，我跟她只在那時候見過1次面。」
    （見臺中市警察局刑案偵查卷第2頁），於偵訊時供述：「
    【她到門口】就被我爸趕走了，她走時把我媽的鞋子穿走」
    （見98偵3687卷第6、7頁），於原審準備程序時供稱：「【
    她在我家門口】，就被我爸爸趕走了，我帶她下去樓下之後
    ，我就自己回家了」（見原審卷第22頁），於本院行準備程
    序時供稱：「甲○是在97年12月17日下午6點前來我家，就
    被我父親趕走。【當天我跟甲○一起回去我家，是我拿鑰匙
    開門】，【甲○有進到我家約5或10分鐘後，我父親出來客
    廳】，就被父親趕走，甲○穿走的是我母親的鞋子，但我當
    時沒有發現」（見本院卷第65頁正背）。就被告供述甲○係
    隻身或與其一同回其住處之明顯且單一特定之事實，其於最
    初之警詢乃至其後供述即有不一，遑論其偵訊、原審屢次供
    述甲○在門口就被其父親趕走之供述，亦與其警詢、本院供
    述在客廳時才被趕走一節均屬不符。況且證人丁○○證述當
    日情節稱：「那時候他們剛回來，他們在大門放鞋子，我坐
    在沙發那邊看到，我就罵我兒子，叫他們出去。【被告說他
    只是帶甲○回來換衣褲，並沒有要帶她回來】，【當時我太
    太不在】，但是她在房間，應該有聽到。」（見本院卷第13
    5頁背、1 36頁），亦與證人即被告母親丙○○於原審具結
    證述：「我有見過甲○1次，只有看到一下子，因為被我先
    生趕走。97年12月間某日傍晚，【我從房間出來看到她坐在
    我家客廳】。（丁○○把甲○趕走，被告有何表示？）【被
    告不敢講話】，因他不敢與他父親頂嘴」（見原審卷第111
    頁背）明顯不符，實難認被告辯解甲○於97年12月17日下午
    至其住處，隨即為其父親趕離一節為可採信。
  10.又甲○於離去被告住處時，係被告要其穿著被告母親或姊姊
    之鞋子，以致其原穿著之運動鞋放在被告家中，已經甲○證
    述明確（見98偵3687卷第25頁、原審卷第77頁），復有甲○
    之母前往被告住處尋找甲○時，在被告住處拍攝甲○鞋子之
    照片2幀在卷（見98偵3687卷第28頁）可參。被告雖辯稱係
    甲○被其父親趕走後穿錯云云，證人丁○○亦為相同之證述
    （見本院卷第138頁）。然果如被告所辯，甲○初次到被告
    家中拜訪，縱使因被告父親不悅而遭其趕走，被告亦從未提
    及其父親有持任何工具、器具或以任何行動強行驅離甲○之
    舉動，丁○○亦證述其罵人就已經很大聲了（見本院卷第13
    7頁），甲○何有可能於慌亂失措中穿錯鞋子之理。況且，
    依甲○及證人劉○○所述，97年12月17日係在上最後1堂體
    育課，則當日其等正常穿著者係學生襪及運動鞋（此與甲○
    事後留在被告住處之運動鞋相符），甲○至愚何以會穿錯被
    告所指其母親之鞋子（被告供述該鞋是直接套進去即可穿著
    ，丁○○證述該鞋是跟沒有很高的鞋子，見本院卷第64頁背
    、13 8頁），實難想像。而應以甲○證述因其無襪子可以替
    換，遂依被告建議穿其姊姊或母親之鞋子，較為可採。被告
    以此卸責甲○實非住在其住處一節，亦無可信。
  11.甲○於97年12月17日離開學校後，甲○之母多方尋找甲○行
    蹤未著，並輾轉透過林昆泰尋找，林昆泰自黃○（真實姓名
    年籍詳卷）得知甲○在被告住處，還去被告住處找，但被告
    媽媽說被告有帶甲○出去要去埔里，已經證人林昆泰於偵訊
    、原審審理時具結證述在卷（見98偵3687卷第39頁、原審卷
    第102頁背至104頁）；證人王○○亦證述被告知道甲○媽媽
    在找他，還將甲○送去他乾妹妹家（見98偵3687卷第57頁）
    ；甲○之母於原審亦詳述其尋找甲○之過程（見原審卷第79
    至80頁）；甲○於原審亦證述當時不知是被告還是小唧施沛
    岑有接到伊母親的電話，被告就要伊趕快躲起來（見原審卷
    第76頁背）。被告明知甲○之母多方透過林昆泰、黃○、王
    ○○在尋找甲○，竟仍虛與委蛇，未叫甲○回家或與甲○之
    母聯繫，反而叫甲○躲起來，於97年12月19日見事態嚴重，
    方將甲○交給其不知情之乾妹妹施沛岑，並對甲○佯稱過一
    陣子會再去找她，事後果由施沛岑將甲○帶回其埔里鎮住處
    。足見被告於一開始誘使甲○蹺家時，即有使被誘人脫離家
    庭，始多方安排甲○之行蹤，切忌讓其母親找到，甚至準備
    衣物，以便甲○前往施沛岑南投縣埔里鎮住處更換使用（然
    此時被告本意實為終止和誘甲○脫離家庭之行為），被告確
    實有於97年12月17日誘使甲○脫離家庭，並將甲○置於自己
    實力支配之下，直至97年12月19日止，要無疑義。
  12.又證人劉○○於原審證述：甲○有對伊說被告要追她，她不
    知道該怎麼辦，被告有抱甲○，伊只記得他們2人有摟摟抱
    抱的（見原審卷第82頁背），證人王○○於偵訊、原審時亦
    均證稱：當時被告與甲○就是男女朋友（見98偵3687卷第57
    頁、原審卷第81頁背）。稽之被告於97年12月17日下午甲○
    與劉○○翻牆離開學校後，對甲○表示希望她能陪伴他，其
    會照顧她、希望她不要回家等語，並一起到學校附近公園，
    又到某涼亭，繼而又轉往某大樓，最後被告與甲○2人相偕
    離去，種種刻意排除劉○○參與其與甲○之獨處時間，已如
    前述。於當晚約11、12時許（即98年12月18日凌晨0時許）
    ，被告將甲○帶回家，於98年12月18日凌晨1時許進入房間
    內，隨即親吻甲○，對甲○百般撫慰稱其會照顧她後，隨即
    對甲○性交1次（見下述(二)），而被告應知甲○當時就讀國
    中一年級，為一未滿16歲之女子，此部分詳見下述(二)5.，足
    見被告誘使未滿16歲之甲○脫離家庭之監督，意在對甲○為
    性交（最高法院72年度臺上字第30 8號判決要旨參照），而
    非在被告因其他原因誘使甲○完全脫離家庭監督後，始起意
    對其性交，亦堪認定。
  13.告訴人指訴不一暨對被告有利證人證述不採部分：
  (1)「告訴人、證人之陳述有部分前後不符，或相互間有所歧異
    時，究竟何者為可採，法院仍得本其自由心證予以斟酌，非
    謂一有不符或矛盾，即應認其全部均為不可採信；尤其關於
    行為動機、手段及結果等之細節方面，告訴人之指陳，難免
    故予誇大，證人之證言，有時亦予渲染之可能；然其基本事
    實之陳述，若果與真實性無礙時，則仍非不得予以採信，最
    高法院95年度臺上字第3132號判決意旨參照。甲○於警詢
    雖證稱：「被告跟他同學一起到學校找我跟我同學，我們隔
    著校牆聊天，因為我跟同學怕被生教組長打，所以就翻牆到
    校外與被告會合」（見臺中市警察局刑案偵查卷第7頁），
    於偵訊時證稱：「被告和很多學長，爬牆來找我，那時我和
    一個同學站在壁旁邊，他叫我們爬出去，因為老師捉到他們
    在那裡」（見98偵3687卷第15頁），於原審證稱：「一開始
    他（被告）在圍牆外，我在上體育課，他把我叫到圍牆邊聊
    天，..後來我被主任罵，叫我們到訓導處，我和劉○○會怕
    ，就爬圍牆出去..」（見原審卷第75頁）。甲○雖對於爬牆
    離開之細節所述略有所出入，亦僅繁簡不一，並未有嚴重矛
    盾之處，且其就案發當日確係被告在學校圍牆外與其聊天，
    因而導致生教組長辱罵，因而有爬牆離開學校之舉，所述重
    要之點並無二致。甲○於原審雖證述：本案前也有蹺家經
    驗，是因為與家裡的人吵架才蹺家，那次離家3、4天就被找
    回來了（見原審卷第78頁），與甲○之母於原審具結證述：
    甲○之前有蹺家2、3次，但之前第2天就會找到（見原審卷
    第80頁）雖略有不符，然就其等均證述甲○均有蹺家，並未
    因此掩飾甲○先前有蹺家之事實。且甲○、甲○之母於原審
    證述上情均係因本案被告有無對甲○性侵害、暨其有無和誘
    、略誘甲○離家之事實而為作證，並非針對先前甲○是否離
    家等與本案並無關連之事實，因而在審判長廣泛地訊問時，
    其等未予特別釐清，以致證述內容有上開出入，並非不可理
    解，尚難遽認甲○指證確實曾住在被告家中、遭被告性侵害
    ，暨甲○之母指述甲○確實住於被告家中等情節有何不足採
    之處。故甲○證述雖有上開些微不同，然對於主要之最初
    離校情節、被告一直希望其能相陪、見聞被告住處擺設等重
    要之點，證述內容始終如出一轍，且與實情確屬相符。被告
    辯護人以此質疑甲○證詞之真實性，為本院所不採。
  (2)至證人即被告父親丁○○、母親丙○○雖於本院、原審均證
    述：丁○○確實有趕走甲○，已如前述。然依丁○○、丙○○所述趕走甲○之情節，已為甲○堅決否認，且依丁○○所
    述情節，甲○實亦無從發生誤穿其妻即丙○○鞋子之情形；
    另丙○○於原審所述內容，亦與其偵訊時具結證述：「我看
    過甲○1、2次，時間都是在下午。我都只有下午才看到甲○
    」（見98偵3687卷第22頁）不符，亦與丁○○於本院具結證
    述內容不符，其等證述內容已有瑕疵可指，而均要難遽採。
    且丁○○、丙○○分別為被告之父母親，均與被告間有骨肉
    親情，面對被告涉訟，且倘遭判刑確定即將面臨入獄服刑之
    困境，基於情理之常，其等所為證詞有所偏頗因而迴護被告
    ，要難以為有利於被告之認定。另證人施沛岑於原審時雖改
    口證稱：伊於97年5、6月份就認識甲○，當時只知道她綽號
    「琳琳」，是以「維尼」朋友身分出現，本案是甲○被其他
    人載來伊男友處，後來伊才將甲○帶回埔里，並不是被告帶
    來的（見原審卷第108頁背、109頁），惟已與前偵訊、原審
    先前證述內容有所出入，且其先前證述內容與甲○證述於97
    年12月份才認識施沛岑，暨被告將其帶至施沛岑交付等情均
    屬相符，況施沛岑先前均未提及尚有2名綽號「琳琳」之女
    子，以致產生誤認，迄至原審質疑其與偵訊說詞不符時，方
    更為上開供述，且無證據證明其更異後證述內容之真實性，
    尚難認以其更異後之供述為有利於被告之認定。另證人丁○○證述：伊平常不允許被告帶男女生朋友回家，只有伊認的
    乾妹妹的女兒可以來，所以管理員於原審誤認伊乾妹妹的女
    兒即為甲○，因為2人年紀差不多（見本院卷第137頁），然
    甲○係85年1月出生，丁○○所指之人係游○○（83年12月
    出生）（見原審卷第128頁）（游○○曾被警察自被告住處
    帶走過，見原審卷第125頁），就學年齡並不相同，況且被
    告於原審亦供稱在其住處被警察帶走之女孩是王○○的朋友
    ，並未提及係被告乾妹妹之女兒，明顯不符，故丁○○證述
    以管理員可能誤認游○○為本案甲○云云，亦屬其臆測之詞
    ，要無可採。另甲○證述其住在被告住處期間，行動自由並
    未遭受限制，其中有1次被告偕同其母親外出處理兵單，伊
    也在被告住處等語，惟刑法第241條之略誘罪，以使被誘人
    脫離家庭或其他有監督權之人為其構成要件之一，故事實上
    須將被誘人移置於自己實力支配範圍之內，而與其有監督權
    之人完全脫離關係，換言之，即使有監督權之人對於被誘人
    陷於不能行使監督權之狀況，方與該項罪質相符（最高法院
    24 年上字第5247號判例參照）。故刑法第241條第1、2項之
    略誘罪、加重略誘罪或第3項、第2項之加重準略誘罪，主在
    保護家庭或有監督權人之監督權，並不以妨害被誘人之行動
    自由為必要，故被告誘使甲○與其同住，已使甲○完全脫離
    家庭，置於自己實力支配之下，縱甲○行動自由未受限制，
    亦無礙於被告確實犯有加重準略誘罪，以上均併此敘明。
  (二)被告對於未滿14歲之女子性交部分：
  1.此部分亦據證人甲○：於偵訊時證稱（因未滿16歲，依法
    不得令其具結）：被告的床單顏色伊不知道，房間有1個窗
    戶，有1張沙發、1張床，還有1個衣櫃，有窗簾，什麼顏色
    伊不知道，他把它拉到旁邊，衣櫃是布的，床單上有血，因
    為伊月經來，他還要硬和伊發生關係，他有跟他朋友說，很
    多人都知道。伊和被告發生關係都是在房間裡，但是被告的
    姊姊應該知道，因為她在門口說家裡沒大人等語（見98偵36
    87卷第15至17、25頁）。於原審證稱（因未滿16歲，依法
    不得令其具結）：伊陪被告進去被告的房間，被告叫伊待在
    他的房間，後來被告進來，他進來時，沒有穿上衣，伊忘記
    他有沒有穿褲子，只記得他有穿上衣（此句話經本院勘驗結
    果應係審判長覆誦「只記得他沒有穿上衣」，見本院卷第12
    0頁背之勘驗結果），當時伊坐在床上，一開始他坐在伊旁
    邊，先親伊，然後說他會照顧伊，並且把燈關暗，然後他就
    脫伊的衣服，亂摸伊的身體，伊當時很怕，也不知道怎麼辦
    ，伊也不知道能去哪裡，雖然伊當時不願意跟被告發生關係
    ，因為伊不知道去哪裡，所以後來就跟被告發生性關係，伊
    當天晚上是在被告家裡過夜的。伊在被告家中住的3天2夜，
    到被告家的隔天早上起床時，有發生1次性行為，另外在要
    離開他家之前，還有發生1次性行為。這3次性行為的過程，
    被告有將他的性器官插入伊的性器官，發生性行為的過程如
    伊於警詢中所述（見原審卷第75至77頁）。於本院審理時
    證稱（因未滿16歲，依法不得令其具結）：伊於警詢時所述
    「伊跟被告是學長學妹關係，伊是透過其他學長認識被告的
    ，認識約1個月，通常透過電話聯繫，他每天都會在放學時
    間到學校找伊；他對伊性侵害的正確次數伊不清楚，大約5
    、6次。第1次是97年12月18日凌晨1時許，在他家，被告脫
    掉他的衣服，他的身上僅穿內褲，伊坐在床上，伊和他開始
    聊天，不久之後，他就脫掉伊全身的衣物及他的內褲，伊對
    他說『不要這樣』，但他沒有理伊，伊用手擋住伊的下體，
    不想讓他插入，他把伊的手拿開後，先用他的手指插入伊的
    下體內抽動，然後再將他的陰莖插入抽動，他沒有使用保險
    套，他射精在伊的體內，被告拿衛生紙給伊叫伊自己擦拭下
    體，然後就躺在床上一起就寢；最後1次對伊性侵害是在97
    年12月19日下午16時或17時，伊剛睡醒，被告想將手伸進去
    伊的內褲裡，伊跟他說不要，並把他的手撥掉，被告沒有說
    話，拉開伊的手用他的手指插入伊的陰道內，然後他將伊的
    內褲及他的內褲脫掉後，他將他的生殖器插入伊的陰道內抽
    動，他沒有使用保險套，他射精在伊體內，伊用衛生紙擦拭
    完下體後就到浴室沖洗；被告性侵伊的時候，精神狀況都良
    好，他沒有使用暴力、脅迫、恐嚇、催眠術，但他違反伊的
    意願；被告的右胸口及右上臂有龍的刺青圖案，右下手臂有
    鬼的刺青圖案，左手腕有個『魚』字的刺青圖案，左小腿上
    有鬼的刺青圖案；被告的房間擺設，床頭左邊有床頭燈，床
    尾左邊有正方形的沙發，床尾右邊是衣櫃；被告知道伊是幾
    月幾日生的，就讀國中一年級。」等內容都是伊當時所講的
    ，由警察記錄下來，可以做為今日證詞之一部分（見本院卷
    第139頁背至142頁）。
  2.被告右胸口及右上臂、右下手臂、左手腕、左小腿均有刺青
    ，為被告所不否認，並有其拍攝刺青之照片在卷（見臺中市
    警察局卷刑案偵查卷第19至22頁）可明。甲○於案發後已能
    指證「被告的右胸口及右上臂有龍的刺青圖案，右下手臂有
    鬼的刺青圖案，左手腕有個『魚』字的刺青圖案，左小腿上
    有鬼的刺青圖案」（見本院卷第141頁背），且甲○所述被
    告身體各處刺青位置無一不合。雖與被告供述其右胸口及右
    上臂有老虎刺青圖案，右下手臂有蛇跟鬼頭的刺青圖案，左
    手腕有「魚」字刺青圖案，左小腿上有神明頭的刺青圖案（
    見臺中市警察局刑案偵查卷第4頁）略有不符。惟觀被告上
    開刺青圖樣皆以圖象表示，並非以文字敘述，且各該圖樣錯
    綜複雜，線條粗細不一，並非清晰，夾雜局部範圍深色者，
    尚難令人一望即知其刺青內容，況其右胸口、右上臂之老虎
    圖樣刺青，刺青中老虎之尾部延深至右肩，若未仔細察看，
    確有可能誤為龍圖案，且其右下手臂蛇與鬼頭一脈相成，甲○僅提及鬼圖案，暨被告左小腿之刺青雖為神明頭，然實與
    鬼圖案亦相差無幾，致使甲○未能精確說明各該圖案全貌，
    尚與常情並不相悖，況且甲○已能明確說明被告身體各部位
    刺青之詳細位置，自難以此些微不同，認甲○供述有何不可
    採之處。
  3.甲○對於被告住處之房間擺設，已能明確描述，已如前述，
    果甲○於97年12月17日，在被告住處門口或客廳內即遭被告
    父親趕出，根本未進入其房間，何以甲○得以如此正確地指
    證被告房間之擺設，且位置均與實際情形相符？足見甲○指
    證確實可信。
  4.又本案於偵查中經被告同意後進行測謊，經測謊儀器先以刺
    激測試法檢測生理反應情形及熟悉測試後，再以區域比對法
    測試，經採7分位數據分析法比對分析，結果對於「在你房
    間內，你的生殖器有沒有放入她（甲○）的陰道？」、「在
    你房間內床上你的生殖器有沒有放入她（甲○）的陰道？」
    2問題均呈現不實反應，有測謊鑑定書1份（見98偵3687卷第
    64頁）可參，是可佐證被告否認對甲○性交情事所為辯解，
    要無可採。
  5.綜上所述，甲○指證遭被告性交2次之犯行，信屬真實。又
    甲○係85年1月2日出生，有真實姓名年籍對照表彌封在卷（
    見98偵3687卷證物袋內）可查，案發時為一未滿14歲之女子
    ，要臻明確。被告雖辯稱誤認甲○為15、16歲云云，然甲○
    於偵訊時證稱：伊的體育服上面有標示年級（見98偵3687卷
    第15頁以下），於本院審理時證稱：被告知道伊就讀國中一
    年級，當時伊穿著國中的運動服裝上繡有圓形圖案代表一年
    級，另有三角形、長方形圖案，分別代表二年級與三年級，
    被告都知道，因為被告也認識學校的其他學長（見本院卷第
    139頁背），而被告亦自該學校畢業，為其所不否認，顯然
    知悉甲○就讀國中一年級，而依照正常就學年齡、學制，國
    中一年級年僅約12、13歲，未滿14歲，要無疑義，被告應對
    甲○於案發時未滿14歲有所認識，其辯解稱誤認甲○15、16
    歲云云，即無可採。至甲○於98年1月4日返家後，前往醫院
    檢查，其處女膜於12點及4點鐘方向有裂痕，但無紅腫亦無
    出血，有中國醫藥大學附設醫院受理疑似性侵害事件驗傷診
    斷書1份在卷（見98偵3687卷證物袋內）可明。雖採其陰道
    棉棒檢體送驗結果，所檢出之男性Y染色體DNA與被告Y染色
    體DNA型別不符，可排除來自被告，有內政部警政署刑事警
    察局鑑驗書1份在卷（見98核退337卷第10頁）可參，然本案
    被告對甲○性侵害時間為97年12月18日、19日，距離98年1
    月4日採集檢體當日已有相當時間，期間甲○經過沐浴、清
    潔，並曾與另名男子發生性關係（見98偵3687卷第91頁之甲○證述），因而未能檢得被告相關之DNA反應，與經驗法則
    並不相悖，自不能以檢體中未採得被告DNA之相關反應，遽
    認甲○上開指訴有何不可採之處。
  6.至甲○於偵訊及法院審理期間，雖均證述被告對其性交時，
    有違反其意願云云。惟按「刑法上之實施強暴、脅迫等方法
    ，必以見諸客觀事實者為限，若僅利用未滿14歲之幼女懵懂
    不解人事，可以聽任擺佈之機會予以猥褻，實際上並未實施
    強暴、脅迫等行為者，則仍祇能成立準強制猥褻罪，而與強
    制猥褻罪之構成要件不合。」（最高法院91年度臺上字第69
    81號、95年度臺上字第6221號判決要旨參照）。稽之甲○於
    原審雖證述：伊當時很怕，不知道怎麼辦，伊也不知道能去
    哪裡，雖然伊當時不願意跟被告發生關係，因為伊不知道去
    哪裡，所以後來就跟被告發生性關係（見原審卷第75頁背、
    76頁），於本院證述：伊之前所述「有對被告說『不要這樣
    』，伊有用手擋住伊下體，但仍被被告拿開，被告先後以手
    指、生殖器插入伊陰道內得逞」等情都是實在的。然甲○自
    97年12月17日起即住在被告家中，行動並無遭受任何限制或
    剝奪，王○○並證述甲○與被告為男女友人，劉○○亦證述
    甲○提及被告想要追她等情。果被告對甲○有違反其意願而
    為性交，何以甲○並未對外求救或迅速逃離被告住處，反而
    仍願與被告同住，事後並跟隨被告乾妹施沛岑前往南投縣埔
    里鎮同住？至甲○所述有以手擋住下體不讓被告（以手指或
    生殖器）插入，或口出「不要這樣」之語，縱係屬實，應屬
    其半推半就之說詞，尚難認甲○有以言語或行為舉止表達其
    反抗或違反其意願之方式，並見諸客觀事實，而為被告所得
    認識，暨被告有毫不顧慮其意願，仍續行對甲○為性交之強
    制行為，故甲○上開證述內容，亦不足為被告對其有施用強
    暴、脅迫、恐嚇、催眠術或其他違反其意願之方法而為性交
    之犯行，併予敘明。
  (三)綜上所述，被告前開否認犯罪所持之辯解，均要無可採。本
    件事證業臻明確，被告意圖使被誘人為性交而和誘未滿16歲
    之女子及對於未滿14歲之女子性交等犯行，均堪認定。被告
    之辯護人聲請再就甲○進行測謊鑑定（見本院卷第68頁），
    然本案事證已明，本院認無再為此無益鑑定之必要。
四、論罪科刑：
  (一)按「稱性交者，謂非基於正當目的所為之下列性侵入行為：
    一以性器進入他人之性器、肛門或口腔，或使之接合之行為
    。二以性器以外之其他身體部位或器物進入他人之性器、肛
    門，或使之接合之行為。」刑法第10條第5項定有明文。是
    以，被告2次對甲○性交前，均先以手指插入甲○陰道內，
    再以其生殖器插入甲○陰道內之行為，依該條項規定第1、2
    款規定，均屬性交行為無訛。
  (二)查被告意圖使甲○與其為性交行為，而和誘未滿16歲之甲○
    脫離家庭與其同住，並於同住期間發生2次性交。是核被告
    上開所為，係犯刑法第241條第3項、第2項之意圖使被誘人
    為性交，而和誘未滿16歲之女子脫離家庭罪及同法第227條
    第1項之對於未滿14歲之女子為性交罪（2次）。
  (三)被告於該2次性交行為，均先以其手指插入甲○陰道內，繼
    再以其生殖器插入甲○陰道內，顯各係基於對甲○性交之單
    一犯意接續為之，仍各只論以1性交罪。
  (四)被告先後2次對於未滿14歲之甲○為性交犯行，地點相同，
    犯案方式、手段亦大致相同，所侵害者亦屬同一法益，然其
    2次犯行之時間已間隔39小時，其間被告亦曾因事外出（處
    理兵單及單獨與王○○見面，見本院卷第140頁之甲○證述
    及原審卷第81頁之王○○證述），該2行為顯非於密切接近
    之時間實施，可以分開，各有其獨立性，並非僅數個舉動之
    接續施行，故其上開2次對於未滿14歲之女子為性交，與意
    圖使被誘人為性交，而和誘未滿16歲之女子脫離家庭等犯行
    ，犯意個別，行為互異（指和誘、性交部分），應予分論併
    罰（最高法院99年度臺上字第3992號、臺灣高等法院99年度
    上訴字第584號、臺灣基隆地方法院98年度訴字第971號、11
    27號判決要旨參照）。
  (五)公訴意旨雖認被告於97年12月19日偕甲○與其乾妹妹施沛岑
    見面，由施沛岑帶甲○至南投縣埔里鎮居住，至同年12月31
    日始返回臺中，經甲○之母報警協尋，甲○始於98年1月4日
    返家，認被告自97年12月19日將甲○託付施沛岑至98年1月4
    日甲○返家前，亦涉犯刑法第241條第3項、第2項之罪嫌。
    查施沛岑於原審審理時嗣後更異其詞，改證述：甲○並不是
    與被告一起來找伊，是甲○自己來找伊，自己說要去住伊家
    云云，而與其偵訊及原審初作證時證述被告帶甲○找其之內
    容不符，而固無可採。惟甲○亦多次證述其因不知道要去哪
    裡，想說能去哪裡就去哪裡，才跟施沛岑回埔里住處，這段
    期間被告都沒有打電話給伊，也沒有打電話給小唧施沛岑說
    要找伊，雖然被告有說過幾天會來找伊，帶伊去嘉義住，但
    實際上都沒有聯絡（見原審卷第76頁背、77頁、本院卷第14
    2頁）。而本案係因甲○自97年12月17日離開學校、家庭後
    ，甲○之母即透過友人林昆泰，輾轉聯絡黃○、王○○、劉
    ○○詢問甲○可能之去向，並找到被告住處，發現甲○之運
    動鞋仍在被告住處並且當場拍照存證，被告見甲○之母積極
    尋找甲○之態度，恐其和誘甲○及對其性交之犯行遭發覺，
    因而對甲○虛與委蛇假意稱過幾天會去埔里找她，以求甲○
    儘速離開被告住處之目的，並斷絕與甲○之任何聯絡，以免
    甲○之母查悉其犯行甚至報警處理，不無可能。故被告雖將
    甲○由施沛岑帶回其埔里鎮住處居住，然其並未隨同前往，
    亦未再與施沛岑或甲○有任何之聯繫，尚難認被告自彼時（
    97年12月19日晚上）起仍在和誘甲○脫離家庭之行為繼續中
    ，此部分犯罪（自97年12月19日晚上由不知情之施沛岑將甲○帶回返回埔里鎮住處起至98年1月4日甲○返家為止）尚屬
    不能證明，惟和誘未滿16歲之女子脫離家庭罪，係繼續犯之
    單純1罪，基於審判不可分法理，本院不另為無罪之諭知，
    附此敘明。
五、原審認被告2次對於未滿14歲之女子性交罪事證明確，予以
    論罪科刑，固非無見。惟被告分別於97年12月18日凌晨1時
    許、97年12月19日16、17時許，各對甲○為性交行為1次，
    時間、犯行均明確可分，難認係基於單一性交犯意而為，應
    論以數罪併罰，原審認係接續犯，尚有未洽；又被告對甲○
    所為2次性交行為，均先以手指插入其陰道後方以其生殖器
    插入，原審於理由欄內均引述甲○證述以手指插入之事實，
    於犯罪事實欄卻未予認定，容有事實與理由矛盾之違法。另
    就被告意圖使被誘人為性交而和誘未滿16歲之女子罪部分，
    未詳為勾稽卷內事證，遽為此部分無罪之認定，亦有未洽。
    檢察官上訴意旨以原審就對未滿14歲之女子性交部分量刑過
    輕，暨就被告意圖使被誘人為性交而和誘未滿16歲之女子脫
    離家庭部分應為有罪認定，均指摘原判決各該部分為不當，
    均為有理由，被告上訴意旨否認犯對於未滿14歲之女子性交
    罪之2罪，均指摘原判決各該部分不當，均為無理由，加以
    原判決關於妨害性自主部分有如上可議之處，自應由本院將
    原判決關於對於未滿14歲之女子性交、意圖使被誘人為性交
    而和誘未滿16歲之女子部分，均予撤銷，原定應執行刑亦失
    所附麗，併予撤銷。爰審酌被告明知甲○為其學妹，正就讀
    國中，年紀尚幼，尚處於求學亟需呵護、照顧之階段，其虛
    長甲○6歲餘，不知以身作則提攜學妹，為滿足自身性慾，
    利用甲○一時不敢立即回家之心態，意圖對甲○性交，因而
    誘使其脫離家庭，導致甲○之母焦急萬分，屢次尋無甲○，
    竟僅為滿足其一己性慾，期間並先後2次對甲○為性交行為
    ，導致年幼、自我保護能力薄弱，且明辨是非能力未臻健全
    之甲○，遭受被告性侵害，留下身體、心理難以抹滅之陰影
    ，對於甲○之母、甲○傷害不可謂之不深，暨考以被告年紀
    尚輕，自制力不足，僅國中畢業，未再升學，職業工（以上
    均參其警詢筆錄記載），教育程度尚可，社經地位不高，家
    中尚有父母、姊姊、奶奶等人，犯後復未能勇敢坦承犯行，
    亦未能與甲○、甲○之母達成和解，欠缺悔過之具體態度等
    一切情狀，分別量處如主文第2項所示之刑，並定其應執行
    之刑。
據上論斷，應依刑事訴訟法第369條第1項前段、第364條、第299
條第1項前段，刑法第241條第3項、第2項、第227條第1項、第51
條第5款，刑法施行法第1條之1第1項、第2項前段，判決如主文
。
本案經檢察官乙○○到庭執行職務。
中    華    民    國    99    年    8    月     25    日
            刑事第九庭  審判長法  官  江  德  千
                              法  官  莊  深  淵
                              法  官  賴  妙  雲
以上正本證明與原本無異。
如不服本判決應於收受送達後十日內向本院提出上訴書狀，其未
敘述上訴之理由者，並得於提起上訴後十日內向本院補提理由書
（均須按他造當事人之人數附繕本）「切勿逕送上級法院」。

                              書記官  蘇  昭  文

中    華    民    國    99    年    8    月     25    日

【附錄論罪科刑法條】
刑法第227條第1項
對於未滿十四歲之男女為性交者，處三年以上十年以下有期徒
刑。
刑法第241條第3項、第2項
意圖營利，或意圖使被誘人為猥褻之行為或性交，而犯前項之罪
者，處三年以上十年以下有期徒刑，得併科一千元以下罰金。
和誘未滿十六歲之男女，以略誘論。前三項之未遂犯罰之。

司法院資訊處製作；財團法人民間司法改革基金會備份。
